【裁判字號】    97,消債更,193
【裁判日期】    971029
【裁判案由】    更生事件
【裁判全文】
臺灣基隆地方法院民事裁定           97年度消債更字第193號
聲  請  人  甲  ○
即  債務人
上列當事人因消費者債務清理事件聲請更生，本院裁定如下：
    主  文
更生及延長保全處分之聲請均駁回。
聲請費用由聲請人負擔。
    理  由
一、按聲請更生或清算不合程式或不備其他要件者，法院應以裁
    定駁回之，消費者債務清理條例第8條定有明文。次按債務
    人與金融機構協商成立者，不得聲請更生或清算，但因不可
    歸責於己之事由，致履行顯有重大困難者，不在此限；本條
    例施行前，債務人依金融主管機關協調成立之中華民國銀行
    公會會員辦理消費金融案件無擔保債務協商機制與金融機構
    成立之協商，準用前項之規定，同條例第151條第5項、第6
    項分別定有明文。是本條例施行前，債務人依中華民國銀行
    公會會員辦理消費金融案件無擔保債務協商機制（下稱銀行
    公會債務協商機制）與金融機構成立之協商者，即應由債務
    人按協商條件履行，惟於協商成立後之清償期內，發生有如
    債務人因患病、失業或有其他未參與協商之債權人聲請強制
    執行，致債務人收入減少，財產損失，履行債務清償方案顯
    有重大困難之情形等，應認不可歸責於債務人之事由，始得
    聲請更生或清算。
二、本件聲請意旨略以：聲請人有不能清償債務情事，於本條例
    施行前曾於95年依銀行公會債務協商機制與金融機構成立協
    商，惟聲請人因罹患多發性硬化證，導致聲請人無法正常作
    息，嚴重影響聲請人正常工作，加上為治療現有疾病，除一
    般正常醫療外，尚須另行給付其他醫療及藥品等費用，又因
    配偶現今行蹤不明，對家人之扶養義務皆在聲請人身上，此
    現今已無力再依原有協議條件清償欠款﹔且無擔保或無優先
    權之債務總額未逾新臺幣（下同）1,200萬元，復未經法院
    裁定開始清算程序或宣告破產云云。
三、經查：(一)聲請人確於民國95年5月22日依銀行公會債務協商
    機制與金融機構債權人成立協商，約定自95年6月起，分120
    期，利率0％，每月還款41,653元，此有聲請人提出之協議
    書及還款計劃在卷足稽，堪認屬實，從而依本條例第151條
    第6項準用第5項之規定，本件聲請人須有不可歸責己致履行
    上開協商條件顯有重大困難之事由，始得聲請更生。(二)聲請
    人現任職於台灣電力股份有限公司，95年度薪資所得總額為
    811,433（稅後所得），平均每月收入為67,619元（元以下
    四捨五入），96年度804,080元，平均每月收入為67,007元
    ，顯然聲請人於協商成立後之清償期間內，工作固定，收入
    穩固，並無任何突發性之劇減，本即難認聲請人有何上述不
    可歸責於己之事由。(三)本院前曾以裁定命聲請人補正協商成
    立後未能繼續依協商金額償還之原因（嗣後不能履約之財務
    、收入狀況與之前曾按期償還之財務、收入狀況有何改變）
    ，而聲請人於陳報狀稱「因為當時為求能清償債務以致陳報
    人以會養會之方式，又另造成一些會款無法支付之情況，債
    權人紛紛要求陳報人還款，因而毀諾，」顯然聲請人毀棄承
    諾之主要原因係因償還民間債務致無力繼續履行上開協商條
    件，惟聲請人既同意債權銀行所提出之還款條件並與之成立
    協議，自應籌措資金來源以償還每月之應繳金額，而聲請人
    既選擇以民間互助會之方式作為籌措還款之來源，應認聲請
    人係經審慎思慮後，始選擇之籌款方式，是自不得再以因繳
    交互助會之會款導致無力繼續履行上開協商之承諾。(四)又聲
    請人雖另稱「因罹患多發性硬化症，…，加上為治療現有疾
    病，除一般正常醫療外，尚須另行給付其他醫療及藥品等費
    用，而今配偶行蹤不明對家人隻扶養隻責任皆在陳報人身上
    ，…。」惟觀聲請人所提出之財產及收入狀況說明書，關於
    醫療費用及扶養費用之支出，自協商當時迄今均未曾改變，
    再依聲請人所提出重大傷病免自行部分負擔證明卡，聲請人
    於93年即已罹患多發性硬化症，則此醫療及扶養費用均應係
    聲請人於協商當時即已存在，而非於協商成立後始有突發之
    支出，是此亦難認係不可歸責於己致履行顯有重大困難之事
    由。
四、聲請人固然陳述協商條件之嚴苛，及該條件對聲請人之影響
    ，但該協商條件既然係由聲請人與最大債權銀行雙方協議所
    達成，在客觀事實並未有顯著變動之下，上述情事核屬聲請
    人在協商時可得預見，據以評估可否履行協商條件之事實，
    與「不可歸責於己之事由致履行顯有重大困難」之要件不符
    。又聲請人既有履債能力，縱有履債不便，亦得經由個別債
    權銀行所提供之「個別協商一致性方案」或「95年債務協商
    變更還款條件方案」等協商程序以求適當履債，準此，堪認
    聲請人尚乏不可歸責於己致履行顯有重大困難之情形可言，
    自應駁回其聲請。又本件更生既遭本院駁回，則延長保全處
    分之聲請亦失所附麗，應並予駁回。
五、據上論結，本件聲請人聲請更生應屬要件不備，依消費者債
    務清理條例第8條、第15條，民事訴訟法第95條、第78條之
    規定，裁定如主文。
中    華    民    國    97    年    10    月    29    日
                  民事庭法  官  李木貴
以上正本係照原本作成。
如對本裁定抗告，應於本裁定送達後10日內，向本院提出抗告狀
，並繳納抗告費新臺幣1000元。
中    華    民    國    97    年    10    月    29    日
                        書記官  林蔚菁


司法院資訊處製作；財團法人民間司法改革基金會備份。
